【裁判字號】    97,基簡,108
【裁判日期】    970331
【裁判案由】    損害賠償等
【裁判全文】
臺灣基隆地方法院基隆簡易庭民事判決     97年度基簡字第108號
原      告  甲○○
被      告  基隆市農會
法定代理人  丙○○
訴訟代理人  乙○○
上列當事人間請求損害賠償等事件，本院於97年3月17日言詞辯
論終結，判決如下：
    主  文
原告之訴及假執行之聲請均駁回。
訴訟費用由原告負擔。
    事  實 及  理  由
一、原告起訴主張：原告為訴外人三慶交通企業有限公司（下稱
    三慶公司）之負責人，民國73年4月間，靠行於三慶公司從
    事計程車駕駛工作之訴外人黃三慶欲向被告貸款購買營業用
    小客車，乃由三慶公司與被告訂定附條件買賣契約（下稱系
    爭契約），並邀同原告、黃木火及訴外人黃簡阿秀為連帶保
    證人，以分期付款方式購買車牌號碼37-7763號之營業小客
    車，約定自73年5月20日起至75年4月30日止共分24期，按期
    繳納本息新臺幣（下同）6058元，嗣於74年2月間，黃木火
    因故不再靠行於三慶公司駕駛計程車，遂向被告清償全部剩
    餘本息，並向基隆市監理站辦理營業車牌繳銷手續，詎上開
    黃木火所清償之價金為被告員工所侵占，遲至82年1月18日
    始返還予被告。詎原告於82年間向被告申請登記參選82年2
    月之基隆市農會理事選舉，被告竟以原告未於候選人登記截
    止日前清償逾期汽車貸款為由，拒絕原告登記為候選人，被
    告顯然以不實事由拒絕原告參選，業已侵害其名譽權，爰依
    民法第195條規定，提起本件訴訟，請求被告負損害賠償責
    任等語，並聲明：（一）被告應給付原告30萬元。（二）被
    告應將判決書內容登載新聞紙。（三）原告就第一項請求願
    供擔保請准宣告假執行。
二、被告答辯略以：被告與三慶公司間確實訂有附條件買賣契約
    ，並由原告、黃木火與黃簡阿秀擔任連帶保證人，而依據基
    隆市農會信用部汽機車貸款分期攤還帳卡之記載所示，原告
    於74年2月以後即發生滯納情形，此後雖仍陸續繳款，但直
    至82年1月18日始繳清全部價金，故原告於82年2月間向被告
    申請登記為基隆市農會理事候選人時，被告乃依據農會法第
    20條之2第1款規定，不予受理登記，於法並無不合，自未侵
    害原告之名譽權。又關於原告主張黃木火早於74年2月間清
    償剩餘之汽車價金，卻為被告員工侵占至82年1月18日始返
    還乙節，被告亦否認之，原告應舉證證明等語，並聲明：駁
    回原告之訴。
三、經查，原告為訴外人三慶交通企業有限公司之負責人，73年
    4月間，靠行於三慶公司從事計程車駕駛工作之訴外人黃三
    慶欲向被告貸款購買營業用小客車，乃由三慶公司與被告訂
    定附條件買賣契約，並邀同原告、黃木火及訴外人黃簡阿秀
    為連帶保證人，以分期付款方式購買車牌號碼37-7763號之
    營業小客車，約定自73年5月20日起至75年4月30日止共分24
    期，按期繳納本息6058元；及原告於82年間向被告申請登記
    參選82年2月之基隆市農會理事選舉，被告以原告未於候選
    人登記截止日前清償逾期汽車貸款為由，拒絕原告登記為候
    選人等事實，有附條件買賣契約書、基隆市農會82年2月3日
    總字第0192號函等件附卷可稽，且為兩造所不爭執，自堪信
    為真實。
四、按當事人主張有利於己之事實者，就其事實有舉證之責任，
    民事訴訟法第277條定有明文。原告主張訴外人黃木火於74
    年2月間向被告清償剩餘之分期買賣價金並申請繳銷營業車
    牌，惟該款項為被告員工侵占至82年1月18日始返還予被告
    之事實，為被告所否認，揆諸前揭規定，自應由原告就此有
    利於己之事實，負舉證責任，惟原告迄本院言詞辯論終結時
    止，均未就上開事實舉證以實其說。且依原告提出之基隆市
    農會信用部汽機車貸款分期攤還帳卡記載，系爭契約之債務
    人自74年2月起即未按期繳款，其後雖陸續於74年3月5日、
    74年4月1日、74年6月25日、74年8月7日、74年9月5日、74
    年11月4日、75年7月17日、77年2月10日等日期繳款，惟至
    82年1月18日始清償全部剩餘本息，亦與原告主張不符。又
    經本院函查交通部公路總局台北區監理所基隆監理站上開車
    輛之營業車牌繳銷記錄及登記、變更資料，均查無相關資料
    乙情，亦有基隆監理站97年2月15日北監基一字第097000152
    1號函、97年3月6日北監基一字第0970002243號函附卷可憑
    ，原告前揭主張自非可採。
五、次按農會會員積欠農會財物、會費、事業資金、農業推廣經
    費或對農會有保證債務而逾期尚未清償者，不得登記為農會
    理、監事候選人，80年8月2日修正公布之農會法第20條之2
    第1款定有明文。本件原告主張系爭契約之分期買賣價金已
    於74年間清償完畢之事實，並非可採，而依前揭帳卡記載，
    上開分期買賣價金債務本應於75 年4月30日前全部清償，然
    遲至82年1月18日始清償完畢等情，均如前述，則被告依上
    開農會法第20條之2第1款規定，拒絕受理原告登記82年2月
    基隆市農會理事選舉之候選人，於法並無不合。從而，原告
    依民法第195條之規定，請求被告給付30萬元，並將判決書
    內容登載新聞紙，均無理由，應予駁回。又原告之訴既經駁
    回，其假執行之聲請即失所附麗，應併予駁回之。
六、據上論結，本件原告之訴為無理由，依民事訴訟法第436條
    第2項、第78條，判決如主文。
中    華    民    國    97    年  3     月    31     日
                  民事簡易庭  法  官  姚貴美
以上正本係照原本作成。
對於本件判決如有不服，應於收受送達後20日內向本院提出上訴
書狀，上訴於本院合議庭，並按他造當事人之人數附具繕本。
中    華    民    國    97    年  3    月     31     日
                              書記官  江美琪


司法院資訊處製作；財團法人民間司法改革基金會備份。
